【裁判字號】    97,易,564
【裁判日期】    970930
【裁判案由】    詐欺
【裁判全文】
臺灣基隆地方法院刑事判決               97年度易字第564號
公  訴  人  臺灣基隆地方法院檢察署檢察官
被      告  乙○○
上列被告因詐欺案件，經檢察官提起公訴（97年度偵字第3184號
），被告於準備程序進行中，就被訴事實為有罪之陳述，經本院
合議庭裁定由受命法官獨任進行簡式審判程序，判決如下：
    主  文
乙○○幫助意圖為自己不法之所有，以詐術使人將本人之物交付
，處拘役肆拾日，如易科罰金，以新臺幣壹仟元折算壹日。
    事  實
一、乙○○於民國97年6月間，因急於求職，在報紙上知悉誠徵
    工作夥伴之廣告，乃以該廣告欄上所留存之電話與不詳姓名
    年籍之男子聯絡，該男子要求乙○○提供金融機構之存摺、
    提款卡及密碼供其使用，乙○○明知將自己帳戶供不熟識之
    他人使用，依一般社會生活經驗，可得預見幫助不法犯罪集
    團掩飾或隱匿犯罪所得之財物，致使被害人及警方追查無門
    ，仍不違背其本意，基於幫助詐欺取財之不確定故意，於97
    年6月20日，在臺北縣板橋市板橋火車站前，將其所有之第
    一商業銀行基隆分行00000000000號帳戶（下稱：第一銀行
    基隆分行帳戶）之存摺、提款卡連同密碼，交付給該姓名年
    籍不詳之男子所派遣之人，使該不詳姓名年籍者組成之詐騙
    集團成員，得基於意圖為自己不法所有之詐欺取財犯意，於
    同年6月22日下午2時許，自稱為「小甜」之女子，撥打電話
    給丙○○詐稱願以新臺幣（下同）2000元之代價為援交，兩
    人並相約於臺北縣板橋市○○路○段致理技術學院旁之第一
    銀行見面，並請丙○○先行匯款，致丙○○陷於錯誤，分別
    於同日14時31分、14時40分，至第一銀行自動櫃員機，各匯
    款1000元至乙○○前開第一商銀基隆分行帳戶，隨後，該詐
    欺集團內某真實姓名年籍不詳之男子，復接續基於不法所有
    之意圖，撥打電話給丙○○，以確認丙○○非警察人員為幌
    ，要求丙○○再匯入保證金，丙○○又依指示，分別於同日
    15時6分、17時56分，於前開第一銀行自動櫃員機再匯款
    1000元、4000元至乙○○前開第一銀行基隆分行帳戶內，旋
    即遭提領一空，丙○○事後發覺有異，始知受騙，乃報警循
    線查獲上情。
二、案經案經基隆市警察局第一分局報告臺灣基隆地方法院檢察
    署檢察官偵查起訴。
    偵查起訴
    理  由
一、本件被告所犯者非為死刑、無期徒刑、最輕本刑為3年以上
    有期徒刑之罪或高等法院管轄第一審案件，其於準備程序進
    行中，先就被訴事實為有罪之陳述，經告知其簡式審判程序
    之旨，並聽取公訴人及被告之意見後，本院依刑事訴訟法第
    273條之1第1項之規定，裁定由受命法官獨任進行簡式審判
    程序，且依同法第273條之2規定，簡式審判程序之證據調查
    ，不受第159條第1項、第161條之2、第161條之3、第163 條
    之1及第164條至第170條規定之限制，合先敘明。
二、上開犯罪事實，業據被告乙○○於本院準備程序及審理中坦
    承不諱，並經證人丙○○於警詢指證明確（見97年度偵字第
    3184號卷第7至9頁）；又前開第一銀行基隆分行0000000000
    0號帳戶係被告所申設，被害人丙○○於遭不詳年籍姓名之
    詐欺集團成員詐騙後，於第一銀行自動櫃員機分別匯入1000
    元、1000元、1000元、4000元至被告前開第一銀行基隆分行
    基隆分行帳戶內，並隨即遭提領一空等情，亦有第一銀行自
    動櫃員機交易明細表4紙（見97年度偵字第3184號卷第4頁）
    、被告第一銀行顧客資料查詢單、歷史交易明細表（見97年
    度偵字第3184號卷第5頁、第18至19頁）在卷可查，本件犯
    罪事證明確，被告犯行，洵堪認定。
三、按金融存款帳戶，係作為存戶個人財產保管之用，與存戶之
    存摺、提款卡及密碼相結合，其專屬性、私密性甚高，除非
    本人或與本人具密切之關係者，難認有何理由可自由流通使
    用該存摺、提款卡及密碼，而一般人亦均應有妥為保管存摺
    、提款卡及密碼，以防止被他人冒用之認識，縱有特殊情況
    偶有將存摺、提款卡及密碼交付他人之需，亦必深入瞭解其
    用途後再行提供使用，此為吾人日常生活經驗與事理；且觀
    諸現今社會上，詐騙者蒐購人頭帳戶，持以作為詐欺取財犯
    罪所得掩飾之用，常有所聞，出借帳戶予非親非故之人，受
    讓人可能係為從事詐欺犯罪，已屬人盡皆知之事，被告於本
    院準備程序中自承：當時伊在找工作，對方表示伊的工作內
    容是去機場接送客人，每趟依路程遠近及車子計算工資，客
    戶先把每趟的車資給伊，伊存入銀行，公司人員再從伊帳戶
    內提領，而為了要徵信伊之信用狀況，要伊先把第一銀行帳
    戶的存摺、提款卡及密碼給他，伊當時也覺得怪怪的，但因
    為急著找工作，所以才將第一銀行基隆分行帳戶的資料交給
    對方等語（見本院97年9月25日準備程序筆錄（見本院卷第
    18 頁），然衡以常情，一般公司徵信求職人之金融信用情
    況，大可請應徵者提出證明，或向財團法人金融聯合徵信中
    心為查詢，不會要求提出個人銀行帳戶之存摺、提款卡、密
    碼，且被告亦自承其不知對方之姓名、年籍及地址，其於提
    供上開第一銀行基隆分行帳戶之資料時，心中已然產生懷疑
    ，足認被告應可預見該不詳姓名之男子取走其帳戶提領工具
    ，恐將利用其金融機構帳戶，作為詐欺犯罪使用，竟仍將上
    開帳戶之存摺、提款卡及密碼等提領工具交付予該不熟識之
    人，供上開人等作為上開詐欺取財犯罪使用，顯不違反其本
    意，其幫助他人犯詐欺取財罪之不確定故意至明，則被告幫
    助犯詐欺取財之犯行堪以認定。
四、核被告所為，係犯刑法第339 條第1 項之詐欺取財罪。被告
    對詐欺正犯提供帳戶資以助力，但並未參與詐欺犯罪行為之
    實行，應屬幫助他人實行犯罪行為，為幫助犯，乃依刑法第
    30條第2項之規定減輕其刑。爰審酌被告係因急於求職而未
    深慮，提供銀行帳戶供他人掩飾犯罪所得使用，增加被害人
    尋求救濟之困難，造成社會人心不安，亦助長詐騙犯罪者之
    氣焰，使詐欺犯罪者得以順利取得詐欺所得之財物，惟其犯
    後坦承犯行，且其犯罪手段平和及其智識程度等一切情狀，
    量處如主文所示之刑，並諭知易科罰金之折算標準。至被告
    將上開第一銀行基隆分行帳戶之存摺、提款卡及密碼等物品
    ，已交予犯罪之成員，未經扣案，兼參上開帳戶已通報為警
    示帳戶，已無沒收之必要，爰不為沒收之諭知，附此敘明。
據上論斷，應依刑事訴訟法第273 條之1 第1 項、第299 條第1
項前段，刑法第339條第1項、第30條、第41條第1項前段，刑法
施行法第1條之1，判決如主文。
本案經檢察官甲○○到庭執行職務。
中    華    民    國    97    年    9     月    30    日
                  刑事第四庭法  官  周霙蘭
以上正本證明與原本無異。
如不服本判決應於收受本判決後10日內向本院提出上訴書狀，其
未敘述上訴理由者，並得於提起上訴後10日內向本院補提理由書
狀（均須按他造當事人之人數附繕本）「切勿逕送上級法院」。
中    華    民    國    97    年    9     月    30    日
                            書記官  呂明龍
附錄本案所犯法條：
刑法第339條
中華民國刑法第339條
（普通詐欺罪）
意圖為自己或第三人不法之所有，以詐術使人將本人或第三人之
物交付者，處5年以下有期徒刑、拘役或科或併科1千元以下罰金
。
以前項方法得財產上不法之利益或使第三人得之者，亦同。
前二項之未遂犯罰之。


司法院資訊處製作；財團法人民間司法改革基金會備份。
